apertium-kaz.kaz.leipzig.lexc
LEXICON CASE-NONOM

! This continuation lexicon is a copy of the normal case lexicon,
! only it does not include nominative
!   1<num><nom> = 1, 1<num><acc> = 1-{N}{I}

%<GEN%>:%>%{N%}%{I%}ң CLITICS-NO-COP ;
%<DAT%>:%>%{G%}%{A%} CLITICS-NO-COP ;
%<ACC%>:%>%{N%}%{I%} CLITICS-NO-COP ;
%<ABL%>:%>%{D%}%{A%}н # ;
%<LOC%>:%>%{D%}%{A%} # ;
%<INSCOM%>:%>%{M%}ен CLITICS-NO-COP ;
%<INSCOM%>:%>%{M%}енен CLITICS-NO-COP ; ! Dir/LR  ! It should be analysed like this, but generated as мен/бен/пен

LEXICON CASE-ETC-NONOM

CASE-NONOM ;
GENERAL-POSSESSIVE-ETC ;

LEXICON FULL-NOMINAL-INFLECTION-NONOM

POSSESSIVES ;
CASE-ETC-NONOM ;

LEXICON SUBST-NONOM

FULL-NOMINAL-INFLECTION-NONOM ;
%<PL%>:%>%{L%}%{A%}р FULL-NOMINAL-INFLECTION-NONOM ;

LEXICON SQRD
! This lexicon includes common ways of writing squared, cubed etc.

²%<NUM%>:2 # ;  ! Dir/LR
³%<NUM%>:3 # ;  ! Dir/LR
²%<NUM%>:² # ;
³%<NUM%>:³ # ;
%<NUM%>: # ;

LEXICON NUM-DIGIT

%<NUM%>: # ;
%<NUM%>: # ;
%<NUM%>:%- SUBST-NONOM ;
%<NUM%>: SUBST-NONOM ; ! Dir/LR

%<NUM%>:%-%{I%}нш%{I%} # ;
%<NUM%>:%-%{I%}нш%{I%} # ;
%<NUM%>:%-%{I%}нш%{I%} SUBST-NONOM ;
%<NUM%>:%-ш%{I%} # ; ! Dir/LR
%<NUM%>:%-ш%{I%} # ; ! Dir/LR
%<NUM%>:%-ш%{I%} SUBST-NONOM ; ! Dir/LR

%<NUM%>:%-%{A%}у # ;
%<NUM%>:%-%{A%}у # ;
%<NUM%>:%-%{A%}у SUBST-NONOM ;

%<NUM%>:%% # ;

%<NUM%>:%%%{а%}%{з%}%- SUBST-NONOM ;
%<NUM%>:%%%{а%}%{з%} SUBST-NONOM ; ! Dir/LR
%<NUM%>:%%%{э%}%{с%}%- SUBST-NONOM ; ! Dir/LR
%<NUM%>:%%%{э%}%{с%} SUBST-NONOM ; ! Dir/LR

°С%<NUM%>:°С # ;
°С%<NUM%>:°С # ;
°С%<NUM%>:°С%{а%}%{с%}%- SUBST-NONOM ;
°С%<NUM%>:°С%{э%}%{с%}%- SUBST-NONOM ; ! Dir/LR
°С%<NUM%>:ºС # ; ! Dir/LR
°С%<NUM%>:ºС # ; ! Dir/LR
°С%<NUM%>:ºС%{а%}%{с%}%- SUBST-NONOM ; ! Dir/LR
°С%<NUM%>:ºС%{э%}%{с%}%- SUBST-NONOM ; ! Dir/LR
°С%<NUM%>:С # ; ! Dir/LR
°С%<NUM%>:С # ; ! Dir/LR
°С%<NUM%>:С%{а%}%{с%}%- SUBST-NONOM ; ! Dir/LR
°С%<NUM%>:С%{э%}%{с%}%- SUBST-NONOM ; ! Dir/LR

С%<NUM%>:° # ; ! Dir/LR
С%<NUM%>:° # ; ! Dir/LR
С%<NUM%>:°%{а%}%{с%}%- SUBST-NONOM ; ! Dir/LR
С%<NUM%>:°%{э%}%{с%}%- SUBST-NONOM ; ! Dir/LR

! Measurement units

км:км SQRD ;
мм:мм SQRD ;
см:см SQRD ;
м:м SQRD ;

LEXICON LASTDIGIT

1:1%{э%}%{й%}           NUM-DIGIT ; ! "бір"
2:2%{э%}                NUM-DIGIT ; ! "екі"
3:3%{э%}%{с%}           NUM-DIGIT ; ! "үш"
4:4%{э%}%{с%}           NUM-DIGIT ; ! "төрт"
5:5%{э%}%{с%}           NUM-DIGIT ; ! "бес"
6:6%{а%}                NUM-DIGIT ; ! "алты"
7:7%{э%}                NUM-DIGIT ; ! "жеті"
8:8%{э%}%{з%}           NUM-DIGIT ; ! "сегіз"
9:9%{а%}%{з%}           NUM-DIGIT ; ! "тоғыз"

LEXICON LASTDIGIT-REST

1%0:1%0%{а%}%{н%}       NUM-DIGIT ; ! "он"
2%0:2%0%{а%}            NUM-DIGIT ; ! "қырық"
3%0:3%0%{а%}%{з%}       NUM-DIGIT ; ! "отыз"
4%0:4%0%{а%}%{с%}       NUM-DIGIT ; ! "қырық"
5%0:5%0%{э%}%{й%}       NUM-DIGIT ; ! "елу"
6%0:6%0%{а%}%{с%}       NUM-DIGIT ; ! "алпыс"
7%0:7%0%{э%}%{с%}       NUM-DIGIT ; ! "жетпіс"
8%0:8%0%{э%}%{н%}       NUM-DIGIT ; ! "сексен"
9%0:9%0%{а%}%{н%}       NUM-DIGIT ; ! "тоқсан"

LEXICON POWERS
%0%0:%0%0%{э%}%{з%}     NUM-DIGIT ; ! "жүз"
%0%0%0:%0%0%0%{а%}%{н%} NUM-DIGIT ; ! "мың"

LEXICON LOOP

%,:%, DIGITLEX ;
%.:%. DIGITLEX ;
%,:%, LASTDIGIT ;
%.:%. LASTDIGIT ;
%,:%, LASTDIGIT-REST ;
%.:%. LASTDIGIT-REST ;
%,:%, POWERS ;
%.:%. POWERS ;
      DIGITLEX ;
      LASTDIGIT ;
      LASTDIGIT-REST ;
      POWERS ;

LEXICON DIGITLEX

%0:%0 LOOP ;
1:1   LOOP ;
2:2   LOOP ;
3:3   LOOP ;
4:4   LOOP ;
5:5   LOOP ;
6:6   LOOP ;
7:7   LOOP ;
8:8   LOOP ;
9:9   LOOP ;

!==============================================================================!
!          N U M E R A L     L E X I C O N     E N D S     H E R E
!==============================================================================!

!==============================================================================!
! CLITICS
!==============================================================================!

LEXICON CLIT-EMPH

%+шы%<ADP%>:%>ш%{I%} # ;
# ;

LEXICON CLIT-QST-MA

%+ма%<ADP%>:%>% %{M%}%{A%} # ;

LEXICON CLIT-QST

CLIT-QST-MA ;

LEXICON CLIT-MODEMO

%+ау%<ADP%>:%-ау # ;
%+ай%<ADP%>:%-ай # ;

LEXICON CLIT-MODASS

%+ғой%<ADP%>:% %{G%}ой # ;
# ;

LEXICON CLIT-GHANA-ETC

%+%-ақ%<ADP%>:%-ақ # ; ! ""
%+ғана%<ADP%>:% %{G%}ана # ; ! ""
%+да%<CNJ%>:% %{D%}%{A%} # ; ! ""
%+да%<ADP%>:% %{D%}%{A%} # ; ! ""
%+шығар%<PUNCT%>:% шығар # ; ! ""
# ;

LEXICON CLIT-COP

V-PERS-S1 ;
%+ма%<ADP%>+е%<VB%>%<AOR%>:% %{M%}екен V-PERS-S1 ;

LEXICON CLITICS-NO-COP

CLIT-QST ;
CLIT-MODASS ;
CLIT-MODEMO ;
CLIT-EMPH ;
CLIT-GHANA-ETC ;

LEXICON CLITICS-NO-COP-NO-QST

CLIT-MODASS ;
CLIT-MODEMO ;
CLIT-GHANA-ETC ;

LEXICON CLITICS-INCL-COP         ! Can appear only after nominals
                                 ! (and only after some cases).
CLITICS-NO-COP ;
CLIT-COP ;

!==============================================================================!
!                         NOMINAL INFLECTION
! This section contains everything needed to describe inflection of nominals.
! It starts with the LEXICON FULL-NOMINAL-INFLECTION
!==============================================================================!

LEXICON CASES-COMMON

%<GEN%>:%>%{N%}%{I%}ң CLITICS-NO-COP ;
%<DAT%>:%>%{G%}%{A%} CLITICS-NO-COP ;
%<ACC%>:%>%{N%}%{I%} CLITICS-NO-COP ;
%<INSCOM%>:%>%{M%}ен CLITICS-NO-COP ;
%<INSCOM%>:%>%{M%}енен CLITICS-NO-COP ; ! Dir/LR

LEXICON CASES

CASES-COMMON ;
CLITICS-INCL-COP ;
%<ABL%>:%>%{D%}%{A%}н CLITICS-INCL-COP ;
%<LOC%>:%>%{D%}%{A%} CLITICS-INCL-COP ;

LEXICON ATTR-SUBST

: # ;
: CASES ;
: POSSESSIVES ;
%<PL%>:%>%{L%}%{A%}р CASES ;
%<PL%>:%>%{L%}%{A%}р POSSESSIVES ;

: GENERAL-POSSESSIVE-ETC ;

LEXICON GENERAL-POSSESSIVE-ETC

%<GEN%>:%>%{N%}ікі%{n%} CASES ;
%<GEN%>%<PL%>:%>%{N%}ікі%>л%{A%}р CASES ;
%<LATT%>:%>%{D%}%{A%}%{G%}%{I%} CASES ;
%<SML%>:%>%{D%}%{A%}й CLITICS-INCL-COP ;
%<SML%>:%>%{D%}%{A%}й POSSESSIVES ;
%<SML%>:%>%{D%}%{A%}й CASES ;
%<SML%>:%>%{D%}%{A%}й PLURAL ;
%<EQU%>:%>ш%{A%} CLITICS-INCL-COP ;

LEXICON CASES-ETC

CASES ;
GENERAL-POSSESSIVE-ETC ;

LEXICON POSSESSIVES

%<POSS.1SG%>:%>%{I%}м CASES-ETC ;
%<POSS.2SG%>:%>%{I%}ң CASES-ETC ;
%<POSS.3SP%>:%>%{S%}%{I%}%{n%} CASES-ETC ;
%<POSS.1PL%>:%>%{I%}м%{I%}з CASES-ETC ;
%<px2pl%>:%>%{I%}ңд%{A%}р CASES-ETC ;

%<POSS.2SG%>%<frm%>:%>%{I%}ң%{I%}з CASES-ETC ;
%<px2pl%>%<frm%>:%{I%}ң%{I%}зд%{A%}р CASES-ETC ;

LEXICON ABESSIVE-POSTPOSITION

%<ABE%>:%>с%{I%}з CLITICS-INCL-COP ;

LEXICON LI-POSTPOSITION

%+лы%<ADP%>:%>%{L%}%{I%} CLITICS-NO-COP ;

LEXICON PLURAL

%<PL%>:%>%{L%}%{A%}р CASES-ETC ;
%<PL%>:%>%{L%}%{A%}р POSSESSIVES ;
%<PL%>:%>%{L%}%{A%}р ABESSIVE-POSTPOSITION ;

LEXICON FULL-NOMINAL-INFLECTION

PLURAL ;
CASES-ETC ;
POSSESSIVES ;
ABESSIVE-POSTPOSITION ;
LI-POSTPOSITION ;

!!!!!!!!!!!!!!!!!!!!!!     ADJECTIVE'S (ADJECTIVIAL) INFLECTION (ADJ-COMMON)

LEXICON A1                ! adjectives that can be both substantivised and andverbialised;
                          ! all three readings (<adj>, <adj.subst> and <adj.advl>) have comparison levels.
                          !# жақсы, тез

%<ADJ%>: CLITICS-INCL-COP ;                             !# жақсы адам
%<ADJ%>%<CMP%>:%>%{I%}р%{A%}%{K%} CLITICS-INCL-COP ;   !# жақсырақ іс
%<ADJ%>%<CMP%>:%>%{L%}%{A%}у CLITICS-INCL-COP ;        !# жақсырақ іс Dir/LR

%<ADJ%>: FULL-NOMINAL-INFLECTION ;                             !# жақсыны таптым
%<ADJ%>%<CMP%>:%>%{I%}р%{A%}%{K%} FULL-NOMINAL-INFLECTION ;   !# жақсырақты таптым
%<ADJ%>%<CMP%>:%>%{L%}%{A%}у FULL-NOMINAL-INFLECTION ;        !# жақсырақты таптым Dir/LR
%<ADJ%>%<CMP%>:%>%{L%}%{A%}у CLITICS-NO-COP ;                  !# "...ион көп болса соғұрлым тоқ жақсырақ өтеді." Dir/LR

%<ADV%>: CLITICS-NO-COP ;                               !# жақсы білемін
%<ADV%>%<CMP%>:%>%{I%}р%{A%}%{K%} CLITICS-NO-COP ;     !# "...ион көп болса соғұрлым тоқ жақсырақ өтеді."

 LEXICON Adjectives
жүк:жүк A1 ; ! ""
етістіксіз:етістіксіз A1 ; ! ""
дәрменсіз:дәрменсіз A1 ; ! ""
ағынды:ағынды A1 ; ! ""
кесірлі:кесірлі A1 ; ! ""
лай:лай A1 ; ! ""
бекітетін:бекітетін A1 ; ! ""
биязы:биязы A1 ; ! ""
ділмар:ділмар A1 ; ! ""
бейбітшіл:бейбітшіл A1 ; ! ""
икемсіз:икемсіз A1 ; ! ""
жайсыз:жайсыз A1 ; ! ""
жылауық:жылауық A1 ; ! ""
күйген:күйген A1 ; ! ""
кестеленген:кестеленген A1 ; ! ""
анықтамалық:анықтамалық A1 ; ! ""
далалы:далалы A1 ; ! ""
бейім:бейім A1 ; ! ""
актілік:актілік A1 ; ! ""
қабарған:қабарған A1 ; !
қамалған:қамалған A1 ; ! ""
қару%-жарақты:қару%-жарақты A1 ; ! ""
қиратқыш:қиратқыш A1 ; ! ""
қорғаншақ:қорғаншақ A1 ; ! ""
құлақсыз:құлақсыз A1 ; ! ""
қылшықты:қылшықты A1 ; ! ""
лебізді:лебізді A1 ; ! ""
мансаптанған:мансаптанған A1 ; ! ""
момақан:момақан A1 ; ! ""
некес:некес A1 ; ! ""
оралымды:оралымды A1 ; ! ""
өміршең:өміршең A1 ; ! ""
панасыз:панасыз A1 ; ! ""
ренжімейтін:ренжімейтін A1 ; ! ""
сатпақ:сатпақ A1 ; ! ""
сирақты:сирақты A1 ; ! ""
сүзілген:сүзілген A1 ; ! ""
тайсалмайтын:тайсалмайтын A1 ; ! ""
тастақ:тастақ A1 ; ! ""
тиелген:тиелген A1 ; ! ""
түзелген:түзелген A1 ; ! ""
уландырғыш:уландырғыш A1 ; ! ""
ұшатын:ұшатын A1 ; ! ""
шалдуар:шалдуар A1 ; ! ""
шығымды:шығымды A1 ; ! ""
волосов:волосов A1 ; ! ""
артық:артық A1 ; ! ""
дұрыс:дұрыс A1 ; ! "correct"
жұқа:жұқа A1 ; ! "thin"
қадірменді:қадірменді A1 ; ! ""
озық:озық A1 ; ! "advanced, progressive"
тар:тар A1 ; ! ""
үлкен:үлкен A1 ; ! "big"
шиеленісті:шиеленісті A1 ; ! "Use/MT eng-kaz"
есті:есті A1 ; ! "conscious"  ! Use/MT eng-kaz
неміс:неміс A1 ; ! ""  ! Use/MT eng-kaz
әуе:әуе A1 ; !Use/MT"
антагонистік:антагонистік A1 ; !"Use/MT"
патшалық:патшалық A1 ; !"Use/MT"
жеркенішті:жеркенішті A1 ; !"Use/MT"
кинематиялық:кинематиялық A1 ; !"Use/MT"
қарсылас:қарсылас A1 ; !"Use/MT"
қорқақ:қорқақ A1 ; !"Use/MT"
диктаторлық:диктаторлық A1 ; !"Use/MT"
қайнайтын:қайнайтын A1 ; !"Use/MT"
өнегелі:өнегелі A1 ; !"Use/MT"
сорақы:сорақы A1 ; !"Use/MT"
геосаясаттық:геосаясаттық A1 ; !"Use/MT"
қас:қас A1 ; !"Use/MT"
жақсыз:жақсыз A1 ; !"Use/MT"
металды:металды A1 ; !"Use/MT"
талассыз:талассыз A1 ; !"Use/MT"
ароматтық:ароматтық A1 ; !"Use/MT"
дауысты:дауысты A1 ; !"Use/MT"
англикандық:англикандық A1 ; !"Use/MT"
латиндік:латиндік A1 ; !"Use/MT"
протестанттық:протестанттық A1 ; !"Use/MT"
үрмелі:үрмелі A1 ; !"Use/MT"
еңсерілмес:еңсерілмес A1 ; !"Use/MT"
жарамсыз:жарамсыз A1 ; !"Use/MT"
тұлғаралық:тұлғаралық A1 ; !"Use/MT"
шикі:шикі A1 ; !"Use/MT"
саудалық:саудалық A1 ; !"Use/MT"
темірдей:темірдей A1 ; !"Use/MT"
сандық:сандық A1 ; !"Use/MT"
бөлікті:бөлікті A1 ; !"Use/MT"
қисынды:қисынды A1 ; !"Use/MT"
дәлелдік:дәлелдік A1 ; !"Use/MT"
қалдық:қалдық A1 ; !"Use/MT"
сейсмикалық:сейсмикалық A1 ; !"Use/MT"
тербелген:тербелген A1 ; !"Use/MT"
жасөспірім:жасөспірім A1 ; !"Use/MT"
езбе:езбе A1 ; !"Use/MT"
бақытсыз:бақытсыз A1 ; !"Use/MT"
қайратты:қайратты A1 ; !"Use/MT"
жинақтық:жинақтық A1 ; ! ""
LEXICON Guesser
геосинклиналды:геосинклиналды A1;!""
LEXICON Common ! <- future
бірінші%<NUM%>:бірінші FULL-NOMINAL-INFLECTION ;
екінші%<NUM%>:екінші FULL-NOMINAL-INFLECTION ;
ғылыми%-техникалық:ғылыми%-техникалық A1 ; ! ""
мұрағаттық:мұрағаттық A1 ; ! ""
сұп%-сұр:сұп%-сұр A1 ; ! ""
бурыл:бурыл A1 ; ! ""
кәсіптік%-техникалық:кәсіптік%-техникалық A1 ; ! ""
нөпір:нөпір A1 ; ! ""
вахталық:вахталық A1 ; ! ""
теңбіл:теңбіл A1 ; ! ""
мүлтіксіз:мүлтіксіз A1 ; ! ""
зауал:зауал A1 ; ! ""
ауызғы:ауызғы A1 ; ! ""
чехиялық:чехиялық A1 ; ! ""
тесттік:тесттік A1 ; ! ""
сектанттық:сектанттық A1 ; ! ""
ортағасырлық:ортағасырлық A1 ; ! ""
ләзім:ләзім A1 ; ! ""
керндік:керндік A1 ; ! ""
жұп%-жұмсақ:жұп%-жұмсақ A1 ; ! ""
дәулескер:дәулескер A1 ; ! ""
бақуат:бақуат A1 ; ! ""
этно%-мәдени:этно%-мәдени A1 ; ! ""
шықылдақ:шықылдақ A1 ; ! ""
шалт:шалт A1 ; ! ""
флористика:флористика A1 ; ! ""
үйелмелі%-сүйелмелі:үйелмелі%-сүйелмелі A1 ; ! ""
тәни:тәни A1 ; ! ""
стандарттық:стандарттық A1 ; ! ""
салмақтылық:салмақтылық A1 ; ! ""
пиар:пиар A1 ; ! ""
ойран%-асыр:ойран%-асыр A1 ; ! ""
микро:микро A1 ; ! ""
ленинградтық:ленинградтық A1 ; ! ""
қоңырқой:қоңырқой A1 ; ! ""
келіндік:келіндік A1 ; ! ""
із%-түзсіз:із%-түзсіз A1 ; ! ""
жолсоқты:жолсоқты A1 ; ! ""
әскери%-ғылыми:әскери%-ғылыми A1 ; ! ""
дифракциялық:дифракциялық A1 ; ! ""
гвардиялық:гвардиялық A1 ; ! ""
бие%-мие:бие%-мие A1 ; ! ""
астаң%-кестең:астаң%-кестең A1 ; ! ""
аквамәдени:аквамәдени A1 ; ! ""
